臺灣基隆地方法院民事裁定  
110年度消債更字第30號
聲  請  人  葉帝佑  

代  理  人  傅品萱  
上列聲請人即債務人因消費者債務清理事件聲請更生，經臺灣臺
北地方法院於民國110年4月13日以110年度消債更字第87號裁定
移送前來，本院裁定如下：
    主  文
聲請人葉帝佑自110年7月29日下午4時起開始更生程序。
命司法事務官進行本件更生程序。
    理  由
一、按債務人不能清償債務或有不能清償之虞者，得依消費者債
    務清理條例（下稱債清條例）所定更生程序，清理其債務；
    債務人無擔保或無優先權之「本金及利息」債務總額未逾新
    臺幣（下同）1,200萬元者，於法院裁定開始清算程序或宣
    告破產前，得向法院聲請更生；債務人對於金融機構負債務
    者，在聲請更生前，應向最大債權金融機構請求協商債務清
    償方案，或向其住、居所地之法院或鄉、鎮、市、區調解委
    員會聲請債務清理之調解；協商或調解成立者，債務人不得
    聲請更生，債清條例第3條、第42條第1項、第151條第1項、
    第7項前段分別定有明文。而依債清條例第2條第1項、第2項
    規定，債清條例所稱消費者，指5年內未從事營業活動或從
    事營業額平均每月20萬元以下之小規模營業活動之自然人。
    是若消費者即債務人有不能清償債務或有不能清償債務之虞
    ，且客觀上並無濫用更生程序之情事者，自應使其藉由債清
    條例所定程序清理債務。又法院開始更生程序之裁定，應載
    明其年、月、日、時，並即時發生效力；法院裁定開始更生
    程序後，得命司法事務官進行更生程序，債清條例第45條第
    1項、第16條第1項前段規定甚明。
二、聲請意旨略以：聲請人即債務人前向臺灣臺北地方法院（下
    稱北院）聲請債務清理之調解，其最大債權銀行即花旗（台
    灣）商業銀行股份有限公司（下稱花旗銀行）雖提出每月清
    償1萬3,409元、分180期、年利率3.88%之方案，然因部分債
    權人未到庭而調解不成立。聲請人現於台灣捷通國際股份有
    限公司任職，平均月薪3萬5,000元，尚需清償前因失業等向
    友人借支的款項，而有不能清償債務之虞情形；因聲請人無
    擔保或無優先權之債務總額未逾1,200萬元，且未經法院裁
    定開始清算程序或宣告破產，故依法向本院聲請更生等語。
三、經查：
　㈠聲請人於本件聲請前5年內未從事營業活動，且無擔保或無優
    先權之債務總額未逾1,200萬元，且其雖向北院聲請債務清
    理之調解（北院110年度北司消債調字第38號），然調解不
    成等情節，業據聲請人提出財產及收支狀況說明書、財團法
    人金融聯合徵信中心當事人綜合信用報告─債務清理條例前
    置協商專用債權人清冊、全國財產稅總歸戶財產查詢清單、
    107、108年度綜合所得稅各類所得資料清單、台新銀行存摺
    內頁節本、勞工保險被保險人投保資料表等件為證，堪信為
    真實。從而，本件聲請應予評估之要件，當屬衡諸聲請人目
    前之全部收支暨其財產狀況，聲請人是否已達不能維持最低
    生活條件，而有「不能清償債務或有不能清償之虞」之情形
    ？
  ㈡茲審核其要件如下：
  ⒈本件截至債權人因北院司法事務官通知而陳報債權額之時止
    ，聲請人無擔保或無優先權之「本金及利息債務」，累計已
    達207萬3,637元（按：參酌債清條例第42條第1項之立法理
    由，本院評估聲請人有無「不能清償債務或有不能清償之虞
    」，僅計列債務人之「本金及利息債務」，不併算債權人主
    張之違約金或其他費用；最大債權人花旗銀行雖提出前置調
    解還款分配表，然未區分各該本金及利息債權，故本件審核
    暫以債務人所陳較低之數額計算），此有債權人提出之陳報
    內容存卷為憑。
  ⒉聲請人現今名下並無可供變現換價之土地、房屋等財產，此
    據聲請人提出全國財產稅總歸戶財產查詢清單為證。準此，
    聲請人現今已無足可抵充前揭債務之財產，當可認定。
  ⒊聲請人主張其最近3個月即109年9至11月平均每月收入3萬5,0
    00元，並提出其薪資轉帳帳戶即台新銀行存摺內頁節本為證
    ，並無足認聲請人有短報其收入之客觀事證，故本院乃逕依
    聲請人陳報之每月收入3萬5,000元，作為衡量之基準。
  ⒋聲請人主張其每月各項支出共2萬0,500元（含飲食、租屋、
    交通、水電等費用），然未提出任何證據證明確有該等支出
    之必要，而債清條例第64條之2第1項規定「債務人必要生活
    費用，以最近一年衛生福利部或直轄市政府所公告當地區每
    人每月最低生活費一點二倍定之」，考量聲請人住基隆市而
    於臺北市工作，依衛生福利部公告110年度臺灣省（含基隆
    市）、臺北市每人每月最低生活費各為1萬3,288元、1萬7,6
    68元，故可認定該共同生活圈之每人每月必要生活費用為1
    萬8,574元【計算式：(13,288元＋17,668元)÷2×1.2倍＝18,57
    4元，元以下四捨五入】，應得維持基本生活需要，是依聲
    請人每月收入3萬5,000元扣除每月必要支出1萬8,574元以後
    ，聲請人每月尚餘1萬6,426元可供清償。
  ⒌承上，聲請人無擔保或無優先權之本金及利息債務，累計達2
    07萬3,637元，如暫置不斷累計增加之利息數額不論，聲請
    人至少必須10年又7個月方能清償完畢（計算式：2,073,637
    元÷16,426元/月＝127月即10年又7個月，小數點以下無條件
    進位），而聲請人為71年9月生，現年38歲又10個月，雖有2
    6年又2個月之法定職業生涯可期，然考量聲請人108年度所
    得不滿20萬元，現於停車場經營業任職，其薪資轉帳帳戶每
    月匯入之薪資均為數筆不定額，聲請人復自陳若沒加班每月
    收入未必達3萬元，足認其收入尚非穩定，倘再加計迄仍不
    斷衍生累增之利息、違約金，此長逾10年之還款期限，難免
    使聲請人持續匱乏而終至身心俱疲，相較於更生方案之履行
    期間（原則上以6年為限，遇特殊情況則可延長至8年），堪
    認聲請人客觀上確實有不能清償債務之虞，而有藉助更生制
    度，調整其與債權人間之權利義務關係，俾重建其經濟生活
    之必要。　　
四、綜上所述，聲請人為一般消費者，未經法院裁定開始清算程
    序或宣告破產，且本件無擔保或無優先權之本金及利息債務
    總額未逾1,200萬元，雖曾向北院聲請債務清理之調解而不
    成立，衡諸聲請人目前之全部收支暨其財產狀況，而有不能
    清償債務之虞。此外，又查無債清條例第6條第3項、第8條
    或第46條各款所定應駁回更生聲請之事由存在，則其聲請更
    生，自屬有據，並應准許。至債務人於更生程序開始後，應
    另行提出足以為債權人會議可決或經法院認為公允之更生方
    案以供採擇，俾免更生程序進行至應行清算之程度（債清條
    例第61條規定參看），而本院司法事務官於進行更生程序、
    協助債務人提出更生方案時，亦應注意酌留債務人生活上應
    變所需之費用，並依社會常情衡量債務人之償債能力，依此
    協助債務人擬定公允之更生方案，期與債清條例重建債務人
    經濟生活之立法目的相合。
五、依債清條例第45條第1項、第16條第1項，裁定如主文。　　
中　　華　　民　　國　　110 　年　　7 　　月　　29 　 日
                  民事庭法　官　林淑鳳
以上正本係照原本作成。
本件裁定不得抗告。
中　　華　　民　　國　　110 　年　　7 　　月　　29　　日
                        書記官　陳櫻姿